臺灣桃園地方法院民事判決　　　　　　 95年度重訴字第133號
原　　　告　華泰彩藝工業股份有限公司
法定代理人　甲○○
原　　　告　乙○○
上二人共同
訴訟代理人　邱秀珠律師
被　　　告　中稜企業股份有限公司
兼　上一人
法定代理人　丙○○
　　　　　　　　　　　　32號.
上二人共同
訴訟代理人　賈育民律師
被　　　告　丁○
　　　　　　辛○○
　　　　　　戊○○
　　　　　　庚○○
　　　　　　己○○
　　　　　　　　　　　　樓
上五人共同
訴訟代理人　張迺良律師
上列當事人間請求確認本票債權不存在事件，於民國96年9 月17
日辯論終結，本院判決如下：
    主  文
確認被告丙○○持有蕭上霖於民國八十一年八月二十二日所簽發
，民國八十五年八月二十二日到期，票面金額為新台幣貳仟玖佰
參拾玖萬陸仟貳佰貳拾陸元之本票，票據權利不存在。
本院九十五年度執字第九０三號給付票款強制執行事件，被告丙○○所持臺灣板橋地方法院八十六年度票字第六一六九號裁定之
執行名義，不許強制執行。
被告丁○、辛○○、己○○、戊○○、庚○○應將桃園縣八德市
○○段第一三九四、一三九六地號土地移轉登記與原告華泰彩藝
工業股份有限公司。
原告其餘之訴駁回。
訴訟費用由被告負擔。
    事實及理由
壹、程序方面：
一、按訴狀送達後，原告不得將原訴變更或追加，但請求之基礎
    事實同一者，不在此限，民事訴訟法第255 條第1 項第2 款
    規定甚明。本件原告原起訴聲明為(1)先位聲明：確認被告丙○○對被告蕭清河、蕭月宏之被繼承人蕭上霖新台幣（下同
    ）29,396,226元之本金債權及自85年8 月22日起至清償日止
    按年利率百分之6 計算之利息債權均不存在。被告丙○○應
    撤回鈞院95年度執字第903 號強制執行案件之聲請。被告蕭
    清河、蕭月宏應就桃園縣八德市○○段第1394號、1396地號
    土地辦理繼承登記後，將上開土地移轉登記予被告中稜企業
    股份有限公司（下稱中稜公司）。被告中稜企業股份有限公
    司於前項所有權登記完成後，應將第三項所示土地移轉登記
    予原告華泰彩藝工業股份有限公司（下稱華泰彩藝公司）所
    有。(2)備位聲明：確認被告丙○○對被告蕭清河、蕭月宏之
    被繼承人蕭上霖29,396,226元之本金債權及自85年8 月22日
    起至清償日止按年利率百分之6 計算之利息債權均不存在。
    被告丙○○應撤回鈞院95年度執字第903 號強制執行案件之
    聲請。被告蕭清河、蕭月宏應就桃園縣八德市○○段第1394
    號、1396地號土地辦理繼承登記後，將上開土地移轉登記予
    原告華泰彩藝公司所有。(3)第二備位聲明：確認被告丙○○
    對被告蕭清河、蕭月宏之被繼承人蕭上霖29,396,226元之本
    金債權及自85年8 月22日起至清償日止按年利率百分之6 計
    算之利息債權均不存在。被告丙○○應撤回鈞院95年度執字
    第903 號強制執行案件之聲請。被告蕭清河、蕭月宏、應就
    桃園縣八德市○○段第1394號、1396地號土地辦理繼承登記
    後，將上開土地移轉登記予原告乙○○所有。嗣以95年11月
    2 日民事準備書（一）暨聲請調查證據（二）狀變更其聲明
    為：確認被告丙○○持有被告蕭清河、林蕭月花、蕭月春、
    蕭月霞、蕭月足、蕭月宏、蕭月純、游美玲、陳游美葳等人
    被繼承人蕭上霖於民國81年8 月22日所簽發、民國85年8 月
    22日到期、票號0000000 號、票面金額新台幣（下同）29,
    396,226 元之本票1 張，票據權利不存在。鈞院95年度執字
    第903 號給付票款強制執行事件，被告丙○○所持臺灣板橋
    地方法院86年度票字第6169號裁定之執行名義，不許強制執
    行。復因林蕭月花等8 人已對蕭上霖拋棄繼承，乃於95年12
    月14日以民事撤回部分起訴狀撤回被告林蕭月花、蕭月春、
    蕭月霞、蕭月足、蕭月宏、蕭月純、游美玲、陳游美葳等8
    人。再因蕭清河已就系爭土地辦理繼承登記完畢，而以96年
    3 月15日民事準備（三）狀減縮關於請求被告蕭清河辦理繼
    承登記之部分。又蕭清河業於96年4 月20日死亡，被告丁○
    、辛○○、己○○、戊○○、庚○○為其繼承人，原告終以
    96年8 月23日民事補呈辯論意旨狀更正聲明為：(1)先位聲明
    ：確認被告丙○○持有蕭上霖於民國81年8 月22日所簽發、
    民國85年8 月22日到期、票號0000000 號，票面金額新台幣
    29,396,226元之本票1 張，票據權利不存在。鈞院95年度執
    字第903 號給付票款強制執行事件，被告丙○○所持台灣板
    橋地方法院86年度票字第6169號裁定之執行名義，不許強制
    執行。被告丁○、辛○○、己○○、戊○○、庚○○應將桃
    園縣八德市○○段第1394、1396地號土地移轉登記予被告中
    陵企業股份有限公司。被告中陵企業股份有限公司於前項所
    有權移轉登記完成後，應將第三項所示土地移轉登記予原告
    華泰彩藝公司。(2)備位聲明：確認被告丙○○持有蕭上霖於
    民國81年8 月22日所簽發、民國85年8 月22日到期、票號00
    00000 號，票面金額新台幣29,396,226元之本票1 張，票據
    權利不存在。鈞院95年度執字第903 號給付票款強制執行事
    件，被告丙○○所持台灣板橋地方法院86年度票字第6169號
    裁定之執行名義，不許強制執行。被告丁○、辛○○、己○○、戊○○、庚○○應將桃園縣八德市○○段第1394、1396
    地號土地移轉登記予原告華泰彩藝公司。(3)第二備位聲明：
    確認被告丙○○持有蕭上霖於民國81年8 月22日所簽發、民
    國85年8 月22日到期、票號0000000 號，票面金額新台幣
    29,396,226元之本票1 張，票據權利不存在。鈞院95年度執
    字第903 號給付票款強制執行事件，被告丙○○所持台灣板
    橋地方法院86年度票字第6169號裁定之執行名義，不許強制
    執行。被告丁○、辛○○、己○○、戊○○、庚○○應將桃
    園縣八德市○○段第1394、1396地號土地移轉登記予原告乙○○。經核屬請求之基礎事實同一，被告訴訟代理人雖表示
    不同意變更，然依上開規定，應予准許，合先敘明。
二、次按第168條至第172條及前條所定之承受訴訟人，於得為承
    受時，應即為承受之聲明。他造當事人，亦得聲明承受訴訟
    ，民事訴訟法第175 條第1 、2 項分別定有明文。經查本件
    被告蕭清河於本院審理中之96年4 月20日死亡，被告丁○、
    辛○○、己○○、戊○○、庚○○為其繼承人，有原告提出
    蕭清河之除戶謄本、繼承系統表、被告丁○等5 人之戶籍謄
    本在卷可稽，則原告依民事訴訟法第175 條第2 項之規定，
    於96年6 月4 日具狀聲明承受訴訟，於法尚無不合，應予准
    許，併予敘明。
三、再按確認法律關係成立或不成立之訴，非原告有即受確認判
    決之法律上利益者，不得提起之。民事訴訟法第247 條第1
    項前段定有明文。又所謂即受確認判決之法律上利益，係指
    法律關係之存否不明確，原告主觀上認其在法律上之地位有
    不安之狀態存在，且此種不安之狀態，能以確認判決將之除
    去者而言，最高法院52年度台上字第1240號判例意旨可資參
    照。今原告提起本件訴訟中第一項聲明部分係請求確認被告
    丙○○持有蕭上霖於81年8 月22日所簽發，85年8 月22日到
    期，票面金額為新台幣29,396,226元之本票，票據權利不存
    在之訴訟如獲勝訴，則原告即得以此部分勝訴判決，代位丁○、辛○○、己○○、戊○○、庚○○請求本院95年度執字
    第903 號強制執行事件中，就被告丙○○以前述本票向臺灣
    板橋地方法院聲請之86年度票字第6169號裁定執行名義不許
    強制執行後，再代位被告中稜公司或本於自身之請求權請求
    被告丁○、辛○○、己○○、戊○○、庚○○應將原於前述
    強制執行事件中執行之桃園縣八德市○○段第1394、1396地
    號土地移轉登記與被告中稜公司。被告中稜公司於前項所有
    權移轉登記完成後，應將桃園縣八德市○○段第1394、1396
    地號土地移轉登記予原告華泰彩藝公司，或直接請求被告丁○、辛○○、己○○、戊○○、庚○○將桃園縣八德市○○
    段第1394、第1396地號移轉登記予原告華泰彩藝公司等語，
    然依被告之抗辯，渠等確已否認原告之所有主張，故原告對
    於被告丙○○與蕭上霖間是否確有前述本票債權之法律關係
    存在即有不安之狀態存在，必須藉確認判決之法律上利益除
    去此不安之狀態，是原告自有即受確認判決之法律上利益無
    疑。
貳、實體方面：
一、原告起訴主張：
  (一)緣被告丙○○前於86年9 月間以被告丁○等5 人之被繼承人
    蕭上霖向其借款為由，持蕭上霖於81年8 月22日所簽發、85
    年8 月22日到期、票號0000000 號，票面金額29,396,226元
    之本票1 張（下稱系爭本票），聲請向臺灣板橋地方法院以
    86年度票字第6169號民事裁定准許強制執行在案，嗣被告丙○○遲不聲請強制執行，待該本票債權請求權時效屆滿後，
    始於蕭上霖死亡後之95年1 月4 日聲請鈞院以95年執字第90
    3 號案件強制執行，且其所指封之財產並僅限於坐落桃園縣
    八德市○○段第1394、1396地號土地（下稱系爭土地），而
    不及蕭上霖其他財產，又蕭上霖81年8 月22日在訴外人板信
    商業銀行之定期性存款高達1,275 萬元，且蕭上霖於84年、
    85 年 有多項利息及租賃所得，其顯無必要向被告丙○○借
    款。而蕭上霖在系爭本票到期日之85年8 月22日在該銀行之
    定期性存款亦達2,145 萬元，如真有積欠被告丙○○29,396
    ,226 元 ，亦無理由不還，且被告丙○○長期不執行、又不
    執行蕭上霖其他財產（如上開存款），再者蕭上霖之繼承人
    竟未為時效抗辯，更附和被告丙○○之主張，顯然嚴重違反
    經驗法則，被告丙○○既主張系爭本票係因借貸關係所簽發
    ，自應舉證證明其與蕭上霖成立借貸，且其有交付蕭上霖29
    ,396,226 元 等情。
  (二)又丙○○於86年9 月15日持系爭本票聲請准許強制執行時係
    就票面金額全部為請求，並未扣除被告所稱已清償之2,506,
    000元及3,171,060元，又丙○○於95年聲請鈞院強制執行時
    ，並未提及蕭上霖有還款之事實，僅在強制執行聲請狀上訴
    訟標的金額或價額欄填載1,200萬元，而1,200萬元加上被告
    前述陳稱已償還之金額，亦僅為17,677,060元，與系爭本票
    票面金額差距甚大，況如有還款，蕭上霖於收受裁定時，理
    當提出抗告或其他訴訟行為，惟其均未為之，是縱蕭上霖曾
    於83年5 月31日及86年9 月1 日電匯丙○○上開二筆款項，
    尚難認係為償還被告所稱之借款，又蕭清河固曾於丙○○起
    訴請求給付票款案件調解程序中承認系爭本票債務，惟該調
    解筆錄疑似為規避蕭清河之遺產稅兼為本案創造證據，且書
    寫斧鑿太為明顯，上開事項均無法佐證被告丙○○與蕭上霖
    間有借貸事實，故被告丙○○對蕭上霖之系爭本票債權並不
    存在。即令該債權曾存在，亦已逾請求權時效。原告對系爭
    土地分別有移轉登記請求權（詳後述），被告丙○○空言主
    張對蕭上霖有系爭本票債權存在，實應另行舉證其依何法律
    關係取得系爭本票。又本件被告對系爭本票債權不存在一節
    有所爭執，致原告在私法上之地位有受侵害之危險，自得以
    對於被告之確認判決除去，是原告就本件有即受確認判決之
    法律上利益。
  (三)又系爭土地（重測前之地號為大湳段163-7、163-8地號）原
    係登記在被告中稜公司名下，惟蕭上霖或係本於中稜公司之
    借名或信託之合意或未經合意而擅自決定，將系爭土地過戶
    予自己名下，是其並無取得系爭土地之法律上原因，而被告
    中稜公司本於其與原告乙○○間之合建契約及其後之約定，
    有將系爭土地移轉登記予原告乙○○或其指定之人之義務，
    並經判決確定在案，是原告自得代位被告中稜公司終止借名
    登記關係，請求蕭上霖之繼承人將系爭土地移轉登記予被告
    中稜公司（先位聲明之請求），且無逾15年消滅時效，況蕭
    上霖亦曾出具書面同意將系爭土地返還登記予原告乙○○。
    又系爭土地上之房屋（門牌號碼為八德市○○路35巷3 號）
    係原告乙○○所有，且經判決確定在案，被告中稜公司、蕭
    上霖依80年5 月2 日所簽訂之協議書有將基地即系爭土地移
    轉登記予乙○○或其指定之人之義務，而原告乙○○業於89
    年5 月12日以1,550 萬元將系爭土地及其上建物出售予原告
    華泰彩藝公司，原告華泰彩藝公司因乙○○需錢孔急，並已
    支付8,513,985 元之買賣價金，且該建物現由華泰彩藝公司
    使用中，原告乙○○依約有將系爭土地移轉登記予原告華泰
    彩藝公司之義務，是原告乙○○自得向被告中稜公司請求將
    系爭土地所有權移轉登記予自己或其所指定之人即原告華泰
    彩藝公司。又蕭上霖之繼承人依80年5 月2 日蕭上霖、周新
    發（代表被告中稜公司）及原告乙○○所訂立之協議書約定
    ，有無條件提供證件配合原告乙○○之指示辦理系爭土地過
    戶之義務，原告華泰彩藝公司既經乙○○指定為登記名義人
    ，自得直接請求蕭上霖之繼承人移轉登記系爭土地所有權，
    而為備位聲明請求。另為免爭議，第二備位聲明請求蕭上霖
    之繼承人應將系爭土地所有權移轉登記與原告乙○○。再者
    ，蕭上霖之繼承人並未就95年度執字第903 號本票裁定強制
    執行事件提起異議之訴，原告等為債權人，就系爭土地分別
    有移轉請求權，且華泰彩藝公司現為坐落系爭土地上之房屋
    使用人，對上開強制執行案件顯有利害關係，自得依民法第
    242 條規定代位提起債務人異議之訴等語。為此，依法提起
    本件訴訟。
  (四)並聲明以：(1)先位聲明：請求確認被告丙○○持有蕭上霖於
    民國81年8 月22日所簽發、民國85年8 月22日到期、票號00
    00000 號，票面金額新台幣29,396,226元之本票1 張，票據
    權利不存在。鈞院95年度執字第903 號給付票款強制執行事
    件，被告丙○○所持台灣板橋地方法院86年度票字第6169號
    裁定之執行名義，不許強制執行。被告丁○、辛○○、己○○、戊○○、庚○○應將桃園縣八德市○○段第1394、1396
    地號土地移轉登記予被告中稜公司，被告中稜公司於前項所
    有權移轉登記完成後，應將第3 項所示之土地移轉登記與原
    告華泰彩藝公司。。(2)備位聲明：如主文所示。(3)第二備位
    聲明：確認被告丙○○持有蕭上霖於民國81年8 月22日所簽
    發、民國85年8 月22日到期、票號0000000 號，票面金額新
    台幣29,396,226元之本票1 張，票據權利不存在。鈞院95年
    度執字第903 號給付票款強制執行事件，被告丙○○所持台
    灣板橋地方法院86年度票字第6169號裁定之執行名義，不許
    強制執行。被告丁○、辛○○、己○○、戊○○、庚○○應
    將桃園縣八德市○○段第1394、1396地號土地移轉登記予原
    告乙○○。
二、被告中稜公司及丙○○則以：系爭本票確為蕭上霖81年8 月
    22日親自簽發並交付，並為蕭上霖之繼承人蕭清河所不爭執
    ，且系爭本票金額29,396,226元，依經驗法則，雙方必有債
    權債務會算結果，始會有零頭出現。無論簽發票據之基礎關
    係有效與否，除非有票據法上所規定之抗辯事由，否則，凡
    簽名於票據之人，不問原因如何，均需依票上所載文義負責
    。且蕭上霖於作成票據時，承諾俟其收回對原告乙○○2,50
    0 萬元之債權時立即償還，並願將其所有系爭土地出售償還
    。而蕭上霖在分別向原告乙○○追索受償後，即於83年5 月
    30日、86年9 月1 日償還被告丙○○2,506,000 元及3,171,
    061 元，足見蕭上霖確有還款誠意，且如無借款，何需還款
    ？被告丙○○並未能得知蕭上霖是否尚有其他存款或財產，
    況此與被告丙○○所執有之本票債權無涉，被告丙○○為確
    保債權，持系爭本票聲請強制執行當屬實行債權之正當行為
    ，且被告亦已將前開受償部分扣除而僅聲請執行剩餘之12,0
    00,000元。原告既非系爭本票之票據權利人或義務人，任指
    蕭上霖與被告丙○○間基礎原因關係不存在而主張被告丙○○對蕭上霖之本票債權不存在等，顯無理由，況蕭上霖之繼
    承人蕭清河在與丙○○另案訴訟中承認系爭本票債權存在，
    且主張已清償如上述金額等等，並經臺灣板橋地方法院以95
    年度板簡字第調字第304 號成立調解在案。又系爭土地原係
    被告中稜公司基於合建契約所得之部分，蕭上霖係於77年11
    月5 日依法取得。被告中稜公司對系爭土地並無所有權移轉
    登記請求權存在，其與原告華泰彩藝公司亦無任何契約關係
    存在。原告所提出80年5 月2 日之協議書業經判決該內容係
    虛偽確定在案。原告實應另行舉證證明蕭上霖係基於被告中
    稜公司借名或信託或不當得利之法律關係取得系爭土地及原
    告間買賣契約之真正。又原告乙○○明知系爭土地上之房屋
    已遭假扣押查封卻仍出賣與原告華泰彩藝公司，該買賣契約
    應屬給付不能，華泰彩藝公司僅能向乙○○請求損害賠償而
    不能請求履約。另原告華泰彩藝公司依買賣契約約定，在辦
    理系爭土地過戶前，只需給付乙○○100 萬元，華泰彩藝公
    司竟稱已支付7,513,985 元，不合情理，且其所簽發之票據
    已遭乙○○背書轉讓與第三人提領4,513,985 元，華泰彩藝
    公司竟無動於衷未向乙○○催討，亦違常情，是華泰彩藝公
    司所提出之票據實不足為原告間買賣契約之付款證據，況原
    告華泰彩藝公司並未向房屋基地所有權人蕭上霖探詢相關事
    宜，難認其買賣為真正等語資為抗辯。並聲明以：原告之訴
    駁回。
三、被告蕭清河雖於本院審理中死亡，惟曾以書狀陳稱：被告丙○○所持之系爭本票確係被告之被繼承人蕭上霖所簽發交付
    ，其雙方間之資金往來除系爭本票外，尚有交付一紙已兌現
    之票號ＰＥ0000000 號、面額500 萬元之支票與被告丙○○
    ，蕭上霖並已於83年5 月30日、86年9 月1 日匯付2,506,00
    0 元及3,171,061 元與丙○○清償借款，惟迄今未能償清票
    款。原告間就坐落系爭土地上、在81年遭蕭上霖查封之和成
    路35巷3 號建物所簽訂之買賣契約，違反查封效力，對債權
    人蕭上霖不生效力，另原告所提80年5 月2 日協議書之內容
    業經最高法院判決內容為虛偽不實確定在案。又蕭上霖77年
    10 月5日取得系爭土地係依土地法登記完成即有絕對效力，
    且其後部分土地遭徵收之補償費亦全由蕭上霖領取，與中稜
    公司無關，原告偽稱系爭土地為被告中稜公司信託登記蕭上
    霖名義，根本不實。系爭土地原係屬地主即被告中稜公司與
    原告乙○○合建時，被告中稜公司應分得之土地，與原告乙○○無涉，況原告乙○○尚積欠蕭上霖2500萬元，並經判決
    確定，乙○○迄未清償，實無任何權利為本件請求等語資為
    抗辯。並聲明以：原告之訴駁回。
四、被告即蕭清河之繼承人丁○等5 人則以：
  (一)原告華泰彩藝公司並無從取得坐落系爭土地上房屋之所有權
    ，亦無任何使用系爭土地之權源，且此部分與被告丙○○與
    蕭上霖間系爭本票債權是否存在無關，其並無法因確認判決
    而改變原告非房屋所有權人及無使用系爭土地權源之事實，
    原告提起本件確認之訴，實無即受確認判決之法律上利益。
    而蕭清河前在與被告丙○○間之給付票款案件中亦自承系爭
    本票債務存在。又蕭上霖原係向被告丙○○承諾俟其收回對
    原告乙○○2500萬元之債權時即可清償債務，故於83年、86
    年分別聲請強制執行原告乙○○之財產受償後隨即償還丙○○而有前述二筆匯款，則如無此本票債權存在，蕭上霖又何
    須匯付款項與丙○○？蕭清河亦不致承認有此票據債務？從
    而原告等非被告之債權人，而蕭清河亦承認系爭票據債務而
    拋棄時效利益，已無權利再提起異議之訴，原告等更無代位
    提起異議之訴可言。
  (二)被告中稜公司時隔近20年均未曾請求蕭上霖返還系爭土地，
    且系爭土地部分曾遭交通部國道新建工程局予以徵收，該徵
    收補償費完全由蕭上霖領取，被告中稜公司未曾對此主張權
    利，足證被告中稜公司對系爭土地確無任何權利，原告空言
    被告丁○等5 人應將系爭土地返還予被告中稜公司，自應舉
    證以實其說。退步言之，縱被告中稜公司有權請求移轉土地
    ，自登記日期77年10月5 日起迄至原告起訴之日即95年4 月
    28日止，已逾15年消滅時效，被告當得行使時效抗辯，拒絕
    移轉。辜不論原告所提原證12即80年5 月2 日之協議書虛偽
    不實，其內僅籠統記載「所借用之支票及部分現金」或「應
    取得之房屋款」全部償還或付清，並未具體敘明確實之全部
    金額，有違常理，再依該協議書文義觀之，蕭上霖係因原告
    乙○○將借款全數還清，始願無條件提供證件或蓋章將系爭
    土地移轉過戶，而原告乙○○事實上未全數償還，並於81年
    3 月25日出具具結書，載明尚欠蕭上霖2500萬元，是蕭上霖
    自無移轉過戶之義務，況協議書內所稱提供證件或蓋章，係
    指「部分退還房屋及有尚未出售之房屋連同土地產權未辦移
    轉過戶登記者」而言，而系爭土地早於該協議書偽簽前即屬
    蕭上霖所有，顯非協議書所稱「未辦移轉過戶登記者」，原
    告當不得執此被告應將系爭土地移轉登記予渠等等語資為抗
    辯。並均聲明以：原告之訴駁回。
五、本件不爭執事項：
  (一)被告丙○○持有蕭上霖於81年8 月22日簽發，85年8 月22日
    到期，票面金額為29,396,226元之本票形式上真正，其並聲
    請本票裁定經臺灣板橋地方法院以86年度票字第6169號民事
    裁定准許強制執行在案。
  (二)蕭上霖業於94年9 月10日死亡，被告蕭清河為其繼承人，蕭
    清河於96年4 月20日死亡，被告丁○、辛○○、己○○、戊○○、庚○○為其繼承人。坐落桃園縣八德市○○段第1394
    號、1396地號土地（重測前為大湳段163 之7 、16 3之8 地
    號均係分割自同地段163 地號土地，下稱系爭土地）於77年
    10月5 日即登記為蕭上霖所有，現蕭清河已辦妥繼承登記，
    並遭丙○○持上開本票裁定聲請本院以95年執字第903 號案
    件查封登記在案。
  (三)原告乙○○與被告中稜公司前法定代理人周新發前曾就包括
    系爭土地在內之24筆土地合作建築房屋，並於74年7 月20日
    簽訂「投資合作建築房屋契約書」。
  (四)蕭上霖於83年5 月30日、86年9 月1 日曾電匯2,506,000 元
    及3,171,061 元與被告丙○○。
六、本院判斷：本件原告起訴請求確認被告丙○○與蕭上霖間前
    述系爭本票債權不存在，並代位丁○、辛○○、己○○、戊○○、庚○○請求本院95年度執字第903 號強制執行事件中
    ，就被告丙○○以前述本票向臺灣板橋地方法院聲請之86年
    度票字第6169號裁定執行名義不許強制執行後，再以先位聲
    明代位被告中稜公司請求被告丁○、辛○○、己○○、戊○○、庚○○應將桃園縣八德市○○段第1394、1396地號土地
    移轉登記與被告中稜公司。被告中稜公司於前項所有權移轉
    登記完成後，應將桃園縣八德市○○段第1394、1396地號土
    地移轉登記予原告華泰彩藝公司，並以第1 備位聲明請求被
    告丁○、辛○○、己○○、戊○○、庚○○應將系爭土地移
    轉登記與原告華泰彩藝公司，以及第2 備位聲明請求被告丁○、辛○○、己○○、戊○○、庚○○應將桃園縣八德市○○段第1394、1396地號土地移轉登記與原告乙○○等語，則
    為被告堅決否認，並分別以事實及理由欄二、三、四之陳述
    置辯。是本件之爭點乃在於：(一)被告丙○○與蕭上霖間究竟
    有無系爭本票債權之存在？(二)原告得否代位丁○、辛○○、
    己○○、戊○○、庚○○請求本院95年度執字第903 號強制
    執行事件中，就被告丙○○以前述本票向臺灣板橋地方法院
    聲請之86年度票字第6169號裁定執行名義不許強制執行？(1)
    原告得否代位被告中稜公司請求被告丁○、辛○○、己○○
    、戊○○、庚○○應將桃園縣八德市○○段第1394、1396
    地號土地移轉登記與被告中稜公司？並請求被告中稜公司於
    前項所有權移轉登記完成後，應將桃園縣八德市○○段第13
    94、1396地號土地移轉登記予原告華泰彩藝公司？(2)原告得
    否請求被告丁○、辛○○、己○○、戊○○、庚○○應將桃
    園縣八德市○○段第1394、1396地號土地移轉登記與原告華
    泰彩藝公司或是原告乙○○？茲一一論述如下：
  (一)被告丙○○與蕭上霖間究竟有無系爭本票債權之存在？
  (1)按確認法律關係不存在之訴，如被告主張其法律關係存在時
    ，應由被告負舉證責任（最高法院42年台上字第170 號判例
    參照）。次按本票固為無因證券，票據債務人不得以自己與
    發票人或執票人前手間所存在之抗辯事由，對抗執票人；惟
    於確認法律關係不存在之訴，如被告主張其法律關係存在，
    或原告僅否認被告於訴訟前所主張法律關係成立原因之事實
    ，以求法律關係不成立之確認，應由被告就法律關係存在或
    法律關係成立原因之事實，負舉證之責（最高法院42年台上
    字第170 號、30年上字第709 號判例意旨參照）。再按當事
    人主張有利於己之事實者，就其事實有舉證之責任，民事訴
    訟法第277 條前段定有明文；又金錢借貸契約，屬要物契約
    ，應由貸與人就交付金錢之事實負舉證之責（最高法院69年
    台上字第3546號判例要旨參照）。況就接近證據之難易度而
    言，在第三人對執票人及本票發票人提起確認本票債權不存
    在之訴，並提出基礎原因關係不存在之主張時，責令執票人
    與本票發票人負擔渠等間之基礎原因關係存在之證明，顯較
    第三人負擔此部分舉證責任為公平與可能，故以舉證責任之
    理論論之，並揆諸前揭判例要旨所示，自應由執票人及本票
    發票人就本票債權存在或其基礎原因關係存在之積極事實，
    負舉證責任，而非強求原告就非屬其支配、舉證範圍之待證
    事項，即債權不存在之事實，加以舉證，核先敘明。
  (2)本件被告丙○○雖辯稱，系爭本票確為蕭上霖81年8 月22日
    親自簽發並交付，並為蕭上霖之繼承人即被告丁○、辛○○
    、己○○、戊○○、庚○○所不爭執，且蕭上霖於作成票據
    時，承諾俟其收回對原告乙○○2,500 萬元之債權時立即償
    還，並願將其所有系爭土地出售償還。而蕭上霖曾分別於83
    年5 月30日、86年9 月1 日償還被告丙○○2,506,000 元及
    3,171,061 元，足見被告丙○○與蕭上霖間確有消費借貸契
    約之存在，況前述借款債權業經臺灣板橋地方法院以95年度
    板簡字第調字第304 號成立調解在案，應屬真實等語。然查
    ，依據被告丙○○與蕭上霖間之前述本票債權金額29,396,2
    26元觀之，其數目不如小覷，若被告丙○○與蕭上霖間確有
    前述借款關係之存在，何以迄至本院言詞辯論終結前皆無法
    提出金錢交付之證明？被告丙○○雖以蕭上霖曾分別於83年
    5 月30日、86年9 月1 日償還被告丙○○2,506,000 元及3,
    171,061 元做為消費借貸關係存在之佐證，惟被告丙○○與
    蕭上霖既共同經營不動產合建出售等事業，則渠等相互間應
    常有金錢往來，即予常理無違，自不足以蕭上霖前述2 筆匯
    款極可遽認被告丙○○與蕭上霖相互間之消費借貸關係存在
    。再依據被告丙○○與蕭上霖間之事業來往頻繁程度，又豈
    可能就前述29,396,226元之龐大借貸金額完全無法提出交付
    金錢之證明，況依據原告請求調取蕭上霖81年8 月22日在板
    信商業銀行之存款資料所示（參見本院卷2 全），蕭上霖之
    定期性存款高達1,275 萬元，且蕭上霖於84年、85年有多項
    利息及租賃所得，而蕭上霖在系爭本票到期日之85年8 月22
    日在該銀行之定期性存款亦達2,145 萬元，衡諸常理其亦無
    必要向被告丙○○借款，以此而論，被告丙○○又遲無法於
    本院言詞辯論終結前確實舉證證明其與蕭上霖間就前述29,3
    96,226元之消費借貸關係存在，則原告請求確認被告丙○○
    與蕭上霖間前述系爭本票債權不存在之主張，即屬有據，應
    予採取。至被告抗辯被告丙○○與蕭上霖間曾就系爭本票債
    權於臺灣板橋地方法院以95年度板簡字第調字第304 號成立
    調解在案，足認被告丙○○與蕭上霖間確有系爭本票債權存
    在云云，然前述調解程序既係由被告丙○○與蕭上霖基於相
    互讓步而成立之調解筆錄，故本院認此部分之文書之證明能
    力程度，亦不足以認定渠等間之系爭本票債權確實存在，併
    此敘明。
  (二)原告得否代位丁○、辛○○、己○○、戊○○、庚○○請求
    本院95年度執字第903 號強制執行事件中，就被告丙○○以
    前述本票向臺灣板橋地方法院聲請之86年度票字第6169號裁
    定執行名義不許強制執行？按「債務人怠於行使其權利時，
    債權人因保全債權，得以自己名義行使其權利，為民法第二
    百四十二條前段所明定。此項代位權行使之範圍，就同法第
    二百四十三條但書規定旨趣推之，並不以保存行為為限，凡
    以權利之保存或實行為目的之一切審判上或審判外之行為，
    諸如假扣押、假處分、聲請強制執行、實行擔保權、催告、
    提起訴訟等，債權人皆得代位行使。」最高法院69年台抗字
    第240 號判例著有明文。以此論之，凡以權利之保存或實行
    為目的之一切審判上或審判外之行為，債權人皆得代位債務
    人行使，則代位債務人提起債務人異議之訴，當屬權利保存
    之範圍，依法理而言，亦應許可。故其次應審究者乃為：(1)
    原告得否代位被告中稜公司請求被告丁○、辛○○、己○○
    、戊○○、庚○○應將桃園縣八德市○○段第1394、1396地
    號土地移轉登記與被告中稜公司？並請求被告中稜公司於前
    項所有權移轉登記完成後，應將桃園縣八德市○○段第1394
    、1396地號土地移轉登記予原告華泰彩藝公司？(2)原告得否
    請求被告丁○、辛○○、己○○、戊○○、庚○○應將桃園
    縣八德市○○段第1394、1396地號土地移轉登記與原告華泰
    彩藝公司或是原告乙○○？再論述如下：
  (1)經查，本件原告主張被告中稜公司於74年7 月20日提供桃園
    縣八德鄉（已改制為桃園縣八德市○○○段第163 、163 之
    1 、164 、164 之5 、164 之11、167 、168 之1 、168 之
    2 、168 之3 、168 之4 、168 之5 、168 之6 、169 、16
    9 之1 、170 、170 之1 、170 之2 、171 、171 之1 、17
    1 之2 、171 之3 、180 之1 、180 之2 、184 之5 地號等
    共24筆土地與原告乙○○建築房屋，雙方約定由被告中稜公
    司取得所興建房屋建坪總持分百分之35，原告乙○○則分配
    取得該房屋建坪總持分百分之65等情，此為兩造所不爭執，
    並有投資合作建築房屋契約書（下稱系爭合建契約）影本1
    份（參見本院卷宗第53頁）在卷可稽，是原告此部分主張堪
    信為真實。原告復主張被告中稜公司為恐上開24筆土地被徵
    收，遂與原告乙○○達成協議，在原告乙○○給付一億零八
    百萬元與被告中稜公司後，原告乙○○即得全權處理上開24
    筆土地之建築及出售，嗣原告乙○○已將一億零八百萬元給
    付與被告中稜公司完畢，並將其所積欠蕭上霖之借款清償，
    被告中稜公司、原告乙○○及蕭上霖遂於80年5 月2 日共同
    簽立1 紙協議書，其上載明被告中稜公司有協同辦理不動產
    移轉登記與原告乙○○或其所指定第三人之義務，因原告乙○○於89年5 月12日將系爭土地出賣與原告華泰公司，原告
    乙○○自有應依系爭協議書請求被告中稜公司將系爭土地辦
    理移轉登記與伊後，再移轉登記與原告，然經原告屢次要求
    被告乙○○依系爭買賣契約履行之義務。惟被告中稜公司否
    認系爭協議書為真正，並執前詞置辯。
  (2)繼查，蕭上霖分別於80年12月13日及同年月26日，因桃園縣
    稅捐稽徵處調查被告中稜公司逃漏稅捐案件時供稱：「中稜
    公司是透過邱創忠先生介紹與乙○○認識，乙○○自稱是專
    門在建屋的，我們才於74年7 月20日與他訂立投資合作建築
    房屋契約書，提供土地給他建，我們分9 棟房屋，並於74年
    7 月26日出具委託書請他出售，以每建坪26,000元出售，但
    後來因北二高經過關係，我們怕權益受損，乃要求乙○○不
    論房屋有否出售，我們均先收壹億零捌佰萬元，以保護我們
    的權益，所以我們就先收買者付給乙○○之款項，由我及我
    的女兒蕭月宏收款」、「本來我們分得之坪數是4,200 坪，
    但因契約書所訂有一筆不是我們的土地，故大約4,150 幾坪
    ，正確數已忘，反正我們就拿壹億零捌佰萬元，目前均拿清
    ，付給中稜公司或我、蕭月宏，對建房屋都不會，都沒有參
    加興建之工程，也沒有幫忙乙○○叫貨或是其他事，反正我
    們去工地收我們應得之錢」及「中稜公司是有委託我處理合
    建所分配取得之房屋款收取及合建契約書所約定有關事項專
    權代理，附74年7 月26日委託書影本乙份，我代中稜公司所
    收的房屋款（含土地價款）係存入我在板橋信用合作社埔墘
    分社甲存帳號00000000000 號」等語，有原告乙○○於本院
    92年度訴字第792 號請求所有權移轉登記民事事件中所提出
    桃園縣稅捐稽徵處製作之備詢筆錄影本2 份（前見前述民事
    卷宗2 第205 至209 頁）在卷可稽，而蕭上霖於81年3 月31
    日向桃園縣稅捐稽徵處提出之申請書亦載有「有關代中稜企
    業股份有限公司收取土地價款部分原稱代收取新台幣壹億零
    捌佰萬元，係因陳君（即被告乙○○）指稱已付清該款，經
    詳予核算後中稜企業股份有限公司僅收取土地價款新台幣7,
    600 萬元正，餘土地款新台幣3,200 萬元債務，乙○○尚未
    支付」、「有關代收取中稜企業股份有限公司土地價款新台
    幣7,600 萬元中，包括以中稜企業股份有限公司名義具領交
    通部台灣區國道新建工程局征購土地之地價補償費13,615,0
    00元正，土地面積3,893 平方公尺，每平方公尺3,500 元正
    ，其餘補償費全由起造人及乙○○領取，部分再由債務人乙○○交付申請人（即蕭上霖）償還其債務」（參見前述民事
    卷宗2 第146 至148 頁）等語，此亦有原告乙○○於前案提
    出該份申請書附卷為佐，經核與訴外人周新發在臺灣板橋地
    方法院蕭上霖偽造文書案件中證稱：「（乙○○有無欠你錢
    ？）蓋房子合建好了要給我錢，應給我一億零八百萬，但都
    沒給我」等語（參見臺灣板橋地方法院82年度訴字第771 號
    刑事案件82年10月29日言詞辯論筆錄）相符，足認蕭上霖以
    及周新發2 人上開所述，應堪採信。再參以依據前述系爭合
    建契約第18條記載：「甲方（即當時簽約時被告中稜公司之
    代表人周新發）分得建物，可委由乙方（即原告乙○○）一
    起銷售，為確保乙方在售價之權益，甲方所分得之部分需配
    合乙方價位銷售」，遍觀該合建契約之所有條款均未載明被
    告中稜公司將其原應分得建物及其基地委請原告乙○○銷售
    之價格，是周新發如未於事後親自或委託蕭上霖與原告乙○○另行商談銷售之後續事宜，則蕭上霖及周新發又如何認定
    原告乙○○應在房屋建築完成後給付一億零八百萬元，況依
    周新發及蕭上霖所述，原告乙○○所應給付予被告中稜公司
    之價款係屬一固定之金額，而非視原告乙○○銷售之情形決
    定被告中稜公司所可受領之款項，由此可知，原告主張周新
    發為避免被告中稜公司之權益受損，已與原告乙○○達成協
    議，在原告乙○○給付被告中稜公司一億零八百萬元後，被
    告中稜公司即不再過問合建契約內被告中稜公司原應分配土
    地之銷售情況及工程事項等情，應屬可採。足認原告乙○○
    與被告中稜公司已將合建契約之內容變更，原告乙○○只須
    將一億零八百萬元給付與原告中稜公司後，即得全權處理原
    告中稜公司依合建契約原可分配之房地一節，應堪認定。
  (3)被告丁○、辛○○、己○○、戊○○、庚○○雖抗辯依原告
    乙○○於81年3 月6 日及同年3 月25日之具結書，可知原告
    乙○○尚積欠蕭上霖2,500 萬元，原告乙○○實無權利請求
    移轉登記系爭房地等語。然依據原告乙○○與蕭上霖、周新
    發於80年5 月2 日簽定之協議書所載：「‧‧‧茲因甲（即
    本件原告乙○○）乙（即蕭上霖）雙方於76年間協議，乙方
    願意借錢給與甲方周轉，甲方同意將隆太工業城所有出售之
    房屋款，由乙方收取為償還債務，並同意丙方（即被告中稜
    公司）應取得之房屋款先取回，今甲方已將所借用之支票及
    部分現金全部償還清，丙方應取得之房屋款亦已全部付清，
    因76年間甲、乙雙方協議將隆太工業成各客戶代建廠房合約
    書內註明指定由乙方收款，今乙方願意將指定乙方收款之權
    利解除，並放棄一切權利，由甲方自取，今後如有客戶需乙
    方會同說明，以及部分退還房屋，及有尚未出售之房屋連同
    土地產權未辦移轉過戶登記，屆時所需乙丙雙方提供證件或
    蓋章，乙丙雙方願意無條件提供，不得藉故拖延，‧‧‧。
    」（下稱系爭協議書）等文，應可認原告乙○○業已經前述
    一億八千萬款項全部清償完畢無誤。被告雖抗辯前述協議書
    係屬偽造云云，然查，依原告乙○○於81 年3月6 日書立與
    被告中稜公司之具結書上記載：「立書人乙○○因代中稜企
    業股份有限公司出售桃園縣八德鄉○○段一六三地號等二十
    四筆土地之土地價款計為壹億零捌佰萬元正。其中柒仟陸佰
    萬元已由中稜企業股份有限公司領訖，餘參仟貳佰萬元正俟
    八十一年北二高徵收工地補償費核發時應即刻交付中稜企業
    股份有限公司」，則該具結書所指一億零八百萬元係屬被告
    中稜公司所有土地出售後所得之買賣價款，然被告中稜公司
    之法定代理人丙○○於本院前述民事案件審理中卻陳稱，原
    告乙○○應給付被告中稜公司一億零八百萬元是合建契約中
    原分配給被告中稜公司的土地被徵收之補償費等語（參見本
    院前述民事案件92年8 月27日準備程序筆錄所載），是該具
    結書之內容與被告中稜公司之法定代理人丙○○所述已顯有
    不符之處，則難以僅憑該具結書所載即為真實，並因而認定
    系爭協議書為不實。另原告乙○○於81年3 月25日所書立與
    蕭上霖之具結書，其上記載略以：原告乙○○．．．至81年
    2 月29日止，尚欠蕭上霖2,500 萬元等語，惟倘如系爭協議
    書確屬偽造，則系爭協議書又何須提及原告乙○○與蕭上霖
    間之借貸關係，並載明被告乙○○業將所積欠蕭上霖之借款
    清償完畢，顯見蕭上霖在簽立協議書時應係認同被告乙○○
    已無積欠其任何借款。從而，被告丁○、辛○○、己○○、
    戊○○、庚○○抗辯依原告乙○○於81年3 月6 日及同年3
    月25日之具結書，可知原告乙○○尚積欠蕭上霖2,500 萬元
    ，原告乙○○實無權利請求移轉登記系爭房地等語，即不足
    採。
  (4)被告中稜公司另抗辯蕭上霖向台灣板橋地方法院自首其偽造
    系爭協議書內容乙節，業經台灣板橋地方法院以82年度訴字
    第771 號刑事判決判處蕭上霖有期徒刑4 月，緩刑3 年確定
    ，故被告中稜公司即不受系爭協議書之拘束云云，惟蕭上霖
    於該上開刑事案件中所供，不僅與其上開多次供述內容不符
    ，復與周新發所為之上開證述內容有違，而被告中稜公司所
    指出系爭協議書為偽造，皆不足採認已如前述，故上開刑事
    案件認定系爭協議書係由原告乙○○及訴外人蕭上霖共同偽
    造所憑之證據經本院審酌後，均未能發現有何偽造之情事，
    又刑事案件所認定之事實並無拘束民事事件之效力，被告中
    稜公司復未能提出其他證據佐證系爭協議書有何不實之處，
    從而，原告主張系爭協議書係經過原告乙○○、蕭上霖及被
    告中稜公司三方同意後才簽訂，故被告中稜公司、蕭上霖均
    應受系爭協議書之拘束等情，堪以採信。
  (5)按「請求權，因十五年間不行使而消滅」；「消滅時效，自
    請求權可行使時起算」民法第125 條前段及第128 條前段分
    別定有明文。又「民法第128 條規定，消滅時效，自請求權
    可行使時起算。所謂可行使，係指請求權人行使其請求權無
    法律上之障礙而言，如債權未附停止條件或無期限者，以債
    權成立時即得行使，故其消滅時效應自債權成立時起算」，
    最高法院89年度台上字第1219號裁判著有明文。經查，原告
    係依系爭協議書及廠房買賣契約書提起本件訴訟，參以系爭
    協議書記載略以：「今後如有客戶需乙方（即蕭上霖）會同
    說明，以及部分退還房屋，及有尚未出售之房屋連同土地產
    權未辦移轉過戶登記，屆時所需乙、丙（即被告中稜公司）
    雙方提供證件或蓋章，乙丙雙方願意無條件提供」等語，由
    此可知，自系爭協議書簽立之日起被告中稜公司及蕭上霖即
    隨時負有協同辦理不動產移轉登記之義務，而此義務之效力
    係在系爭協議書完成即已生效，並非取決於原告乙○○與第
    三人成立買賣契約之日，從而，原告乙○○對被告中稜公司
    之不動產移轉登記請求權仍應自系爭協議書簽立之日即80年
    5 月2 日起算，而本件原告係於95年4 月28日提起本件訴訟
    ，有民事起訴狀上收狀章之日期在卷可佐，是原告起訴時尚
    未罹於15年之時效期間，則被告以時效消滅提出抗辯，並據
    此拒絕依系爭協議書履行云云，於法無據。
  (6)末按，被告中稜公司、蕭上霖均應受系爭協議書之拘束等情
    ，已如前述，故縱令系爭土地嗣後因故登記於蕭上霖之名下
    ，惟依據前揭協議書之約定，蕭上霖仍有將系爭土地配合辦
    理過戶登記與原告乙○○所指定之人之義務。又本件系爭土
    地於89年5 月12日由原告乙○○與原告華泰彩藝公司簽定廠
    房買賣契約書，此為兩造所不爭執，而依據前述廠房買賣契
    約書所載：「三、付款方式：甲方（即原告華泰彩藝公司方
    面）預付定金一百萬元整，俟乙方（即原告乙○○方面）增
    值稅單通知另付二百萬元整，餘款乙方同意過戶甲方后，甲
    方據以辦理銀行貸款後支付。五、過戶期限：乙方同意於90
    年12月31日前完成土地與廠房過戶手續。」等情，且原告華
    泰彩藝公司亦已於支付7,513,985 元之買賣價金，此有原告
    所提出之支票8 紙、付款簽收單3 紙在卷足憑，堪信為真實
    ，被告空言否認此部分事實，而未提出舉證推翻原告所提出
    之證據，故被告抗辯，自不足採。則依據原告間前述廠房買
    賣契約書之約定，原告乙○○應於90年12月30日前完成系爭
    土地與廠房之過戶登記與原告華泰彩藝公司無誤。惟原告主
    張蕭上霖與被告中稜公司間就系爭土地成立信託或借名登記
    之法律關係此部分，並無法舉證以實其說，且就被告乙○○
    與蕭上霖間有何請求移轉登記系爭土地之請求權存在，原告
    亦無法證明，故原告華泰彩藝公司與原告乙○○先位聲明請
    求被告丁○、辛○○、己○○、戊○○、庚○○應將系爭土
    地移轉登記與被告中稜公司後，被告中稜公司應將系爭土地
    移轉登記與原告華泰彩藝公司，即屬無據，難以准許。至原
    告第1 備位聲明部分，因依據前述協議書之約定原告乙○○
    確有請求蕭上霖或被告中稜公司移轉登記協議書上所載土地
    與原告乙○○所指定之人之權利，故原告第1備位聲明請求
    被告丁○、辛○○、己○○、戊○○、庚○○應將系爭土地
    移轉登記與原告華泰彩藝公司此部分主張，即屬有據，應予
    准許。至被告中稜公司雖指陳，原告乙○○明知系爭土地上
    之房屋已遭假扣押查封卻仍出賣與原告華泰彩藝公司，該買
    賣契約應屬給付不能，原告華泰彩藝公司僅能向原告乙○○
    請求損害賠償而不能請求履約。惟系爭土地現況在原告代位
    被告丁○、辛○○、己○○、戊○○、庚○○提起債務人異
    議之訴後，將並無給付不能之狀況，且原告間所存在之債權
    債務關係，自非第三人所得置喙，故被告此部分抗辯不足採
    。
  (7)綜上所述，原告先位聲明請求確認被告丙○○持有蕭上霖於
    81 年8月22日所簽發，85年8 月22日到期，票面金額為新台
    幣29,396 ,226 元之本票，票據權利不存在。本院95年度執
    字第903 號給付票款強制執行事件，被告丙○○所持臺灣板
    橋地方法院86年度票字第6169號裁定之執行名義，不許強制
    執行。被告丁○、辛○○、己○○、戊○○、庚○○應將桃
    園縣八德市○○段第1394、1396地號土地移轉登記與被告中
    稜公司後，被告中稜公司應將前述土地移轉登記與原告華泰
    彩藝公司，雖屬於法無據，惟原告之備位聲明請求確認被告
    丙○○持有蕭上霖於81年8 月22日所簽發，85年8 月22日到
    期，票面金額為新台幣29,396,226元之本票，票據權利不存
    在。本院95年度執字第903 號給付票款強制執行事件，被告
    丙○○所持臺灣板橋地方法院86年度票字第6169號裁定之執
    行名義，不許強制執行。被告丁○、辛○○、己○○、戊○○、庚○○應將桃園縣八德市○○段第1394、1396地號土地
    移轉登記與原告華泰彩藝工業股份有限公司，即屬有據，應
    予准許。
七、本件原告先位之訴為無理由，備位之訴為有理由，依民事訴
    訟法第79條規定，判決如主文。
中　　華　　民　　國　　96　　年　　9 　　月　　28　　日
                  民事第三庭    法　官　陳清怡
以上正本係照原本作成
如對本判決上訴，須於判決送達後20日內向本院提出上訴狀
中　　華　　民　　國　　96　　年　　9 　　月　　28　　日
                                書記官　王羽潔
